臺灣高等法院刑事判決　　　　　　　　　　　　　　九十一年度上易字第九二一號
　　上　訴　人
　　即　自訴人　丁○○
　　被　　　告　丙○○
　　　　　　　　甲○○
　　　　　　　　乙○○
右上訴人因被告偽造文書等案件，不服臺灣新竹地方法院九十年度自字第六四號，中
華民國九十一年二月二十七日第一審判決，提起上訴，本院判決如左：
    主  文
上訴駁回。
    理  由
一、自訴意旨略詳如自訴狀所載（如附件）。
二、按同一案件，經檢察官依刑事訴訟法第二百二十八條規定開始偵查者，不得再行
    自訴，又不得提起自訴而提起者，應諭知不受理之判決，並得不經言詞辯論為之
    ；另對於原審諭知不受理判決上訴時，第二審法院認其為無理由而駁回上訴，或
    認為有理由而發回該案件之判決，得不經言詞辯論為之，刑事訴訟法第三百二十
    三條第一項前段、第三百三十四條、第三百零七條、第三百七十二條分別定有明
    文。又按所謂同一案件，係指同一被告被訴之犯罪事實係屬同一者而言，而其犯
    罪事實包括實質上一罪或連續犯、牽連犯等裁判上一罪，若裁判上一罪之一部犯
    罪事實，業據檢察官偵查或起訴者，該裁判上一罪之全部犯罪事實亦併為起訴效
    力所及，自不得再行提起自訴；又公訴與自訴，就單一性案件之事實而言，俱有
    一部起訴效力及於全部之適用，故此所謂同一案件，雖指同一被告之同一事實，
    但所謂同一事實，應包括在裁判上具有單一性不可分關係之事實上一罪及法律上
    一罪之全部事實，只須自訴之後案與檢察官偵結之前案各所涉及之全部事實，從
    形式上觀察，如皆成罪，具有裁判上不可分之一罪關係，而前後二案之事實有部
    分相同時，即屬同一案件，而有本條項之適用，初不因前後案罪名有所差異或多
    寡不一，自不因前案終結之不起訴處分已否確定，而受影響；同一案件係指所訴
    兩案被告相同，被訴之犯罪事實亦屬同一而言，實質上一罪固屬同一事實，牽連
    犯、連續犯、想像競合犯之裁判上一罪者，亦屬同一事實，故裁判上一罪中一部
    分若經檢察官開始偵查，其效力及於全部，其他部分即應受刑事訴訟法第三百二
    十三條之限制而不得自訴，且不因自訴人與檢察官所主張之罪名不同而有異；又
    自訴之事實與前所告訴之內容，縱稍有出入，然其既與前所訴經檢察官終結偵查
    者，具有牽連關係，仍應受刑事訴訟法第三百十五條（現行法第三百二十三條第
    一項）之限制，不得自訴，即令發見新事實新證據，亦祇可向檢察官請求再行偵
    查起訴，要無再行自訴之餘地；最高法院五十年台上字第四五一號、四十七年台
    上字第一一九九號、八十七年台上字第一二二七號、八十四年度台上字第三二五
    號分別著有判例可資參照。
三、經查：
（一）自訴人丁○○於民國（下同）八十九年九月十六日以告訴人之身分具狀告訴被
      告丙○○、甲○○、鄭焜亮等係新竹國際商業銀行（下稱新竹銀行，改制前稱
      新竹區中小企業銀行）之經理、行員，於八十六年十月七日貸予借款人金華新
      新臺幣（下同）六十萬元（告訴人擔任該貸款之連帶保證人）前，被告等於消
      費性貸款申請書及審查意見表上為不實之記載，其等之徵信作業不實，涉嫌共
      同偽造文書等案件，經臺灣新竹地方法院檢察署於八十九年九月十九日收案，
      並以八十九年度偵字第五二二二號開始偵查，嗣經該署檢察官於九十年四月三
      十日終結偵查，而處分不起訴，嗣告訴人丁○○不服聲請再議，經臺灣高等法
      院檢察署檢察長於九十年五月三十日以九十年度議字第一五九九號駁回再議確
      定，業經原審調取各該偵查卷宗查明屬實，並有不起訴處分書、再議駁回處分
      書各一份在卷可稽。
（二）本件自訴人丁○○復以上開八十六年十月七日借款人金華新為貸款前，新竹銀
      行經理、行員即被告丙○○、甲○○及乙○○等所為之徵信作業有所不實，而
      認被告丙○○等所為構成刑法第二百十五條之業務登載不實罪及第三百三十九
      條之詐欺等罪，向原審法院提起自訴，然自訴人丁○○前述告訴之對象其中有
      丙○○、甲○○及乙○○等三人，其與自訴人本件自訴之被告丙○○、甲○○
      及乙○○，係同一被告；而本件除自訴人丁○○所指被告等之犯行與其向檢察
      官告訴之事實同一外，其餘自訴人所自訴者，與經檢察官偵查終結之前案有關
      之事實，從形式上觀察，如皆成罪，則具有牽連犯裁判上一罪之 關係（前案係
      主張被告等犯刑法第二百十條、第三百三十九條等罪嫌，本件自訴則係認犯刑
      法第二百十五條、第三百三十九條之罪嫌），且前後二案之事實亦均相同；揆
      諸前揭說明，應認本件自訴人所自訴者與前述經檢察官偵查終結者，於法係屬
      同一案件，而有刑事訴訟法第三百二十三條第一項之適用，不因前、後案罪名
      有所差異或多寡不一，亦不因前案終結之不起訴處分已否確定，而有所影響。
      且自訴人丁○○於本件所主張之事實及所提出之證據等相關資料於前開八十九
      年偵字第五二二二三號案件偵查中亦為相同之主張，並未發現有何其他之新證
      據，縱令自訴人事後發見新證據，參照上開裁判意旨，自訴人亦僅得向檢察官
      請求再行偵查起訴，要無再行提起自訴之餘地。原審因而不經言詞辯論，逕依
      刑事訴訟法第三百二十三條第一項前段、第三百三十四條、第三百四十三條、
      第三百零七條規定諭知自訴不受理判決，經核於法並無不合。
四、自訴人上訴意旨雖以：前案之被告為五人；本案被告僅三人。前案所列被告之犯
    罪事實為貸款申請書；本案則為被告三人所蓋章簽認之「審查意見表」。前案所
    訴被告觸犯刑法第二百十條（偽造變造私文書罪）；本案自訴被告觸犯刑法第二
    百十五條（業務上文書登載不實罪）。該案檢察官處分被告不構成刑法第二百十
    條偽造文書罪，惟對於本案自訴被告觸犯刑法第三百十五條業務上文書登載不實
    罪，並未隻字提及，依法自不生不起訴效力云云。惟如前述，本件自訴人所自訴
    者與前述經檢察官偵查終結者，於法係屬同一案件，而有刑事訴訟法第三百二十
    三條第一項之適用，自訴人上訴意旨對於刑事訴訟法上同一案件之意義顯有誤解
    ，而無可採，其執此上訴意旨，指摘原判決不當，求予撤銷改判，為無理由，應
    予駁回。爰不經言詞辯論，逕為判決如主文
據上論斷，應依刑事訴訟法第三百七十二條、第三百六十八條，判決如主文。
中      華      民      國    九十一      年      五      月    三十一  日
                              臺灣高等法院刑事第十庭
                                  審判長法  官  溫  耀  源
             法  官  何  菁  莪
                                        法  官  林  銓  正
右正本證明與原本無異。
不得上訴。
                                        書記官  陳  菊  珍
中      華      民      國    九十一      年      六      月      六    日
